臺灣臺中地方法院刑事判決
110年度易緝字第124號
公  訴  人  臺灣臺中地方檢察署檢察官
被      告  林聖偉


                    現另案於法務部矯正署泰源技能訓練所                         執行中
上列被告因侵占案件，經檢察官提起公訴（109年度偵字第2561
號），本院判決如下：
    主  文
林聖偉犯侵占罪，處有期徒刑參月，如易科罰金，以新臺幣壹仟
元折算壹日。
    事  實
一、林聖偉於民國107年12月20日18時許，透過不知情之友人劉
    哲瑋，在臺中市大里區內新街福溝巷交岔路口之某雞湯店內
    ，向林宗禧借得林宗禧母親黃秀卿所有之車牌號碼000-0000
    號普通重型機車（以下稱系爭機車），劉哲瑋取得機車鑰匙
    後交給林聖偉，林聖偉即將該車機騎走使用，而後林宗禧於
    108年6月間，向劉哲瑋索回機車，劉哲瑋請林聖偉歸還該機
    車，林聖偉竟意圖為自己不法之所有，基於侵占之犯意，將
    上開機車占為己有，拒不返還。嗣經林宗禧報警處理，直至
    109年1、2間，警方通知找到系爭機車，才由林宗禧領回。
二、案經黃秀卿委託林宗禧訴由臺中市政府警察局霧峰分局報告
    臺灣臺中地方檢察署檢察官偵查起訴。
    理  由
壹、程序部分：
一、被告以外之人於審判外之言詞或書面陳述，除法律有規定者
    外，不得作為證據；又被告以外之人於審判外之陳述，雖不
    符合同法第159條之1至第159條之4之規定，但經當事人於審
    判程序同意作為證據，法院審酌該言詞陳述或書面陳述作成
    時之情況，認為適當者，亦得為證據。當事人、代理人或辯
    護人於法院調查證據時，知有第159條第1項不得為證據之情
    形，而未於言詞辯論終結前聲明異議者，視為有前項之同意
    。刑事訴訟法第159條第1項及第159條之5分別定有明文。本
    案被告就供述證據之證據能力，於審理中均同意有證據能力
    （本院卷第94頁），且於言詞辯論終結前均未異議，而經本
    院審酌各該證據方法之作成時，並無其他不法之情狀，均適
    宜為本案之證據，依刑事訴訟法第159條之5之規定，有證據
    能力。
二、其餘資以認定本案犯罪事實之非供述證據，亦查無違反法定
    程序取得之情，依刑事訴訟法第158條之4規定反面解釋，均
    具證據能力。
貳、實體部分：
一、訊據被告林聖偉於本院審理時坦承侵占系爭機車犯行（本院
    卷第259頁），核與證人即告訴代理人林宗禧警詢、偵查及
    審理中之證述(109偵2561卷第29至32頁、第79至80頁、本院
    卷第253至256頁)、證人劉哲瑋警詢證述(109偵2561卷第35
    至37頁)、證人陳佑豪偵訊及審理時之證述(109偵2561卷第8
    9至91頁、本院卷第246至251頁）相符，且有指認犯罪嫌疑
    人紀錄表暨真實姓名對照表（劉哲瑋指認林聖偉之照片）(1
    09偵2561卷第39至40頁)、牌照號碼MAV-6058號普通重型機
    車之車籍資料(109偵2561卷第41頁)、失車案件基本資料詳
    細畫面報表(109偵2561卷第43頁)、臺中市政府警察局霧峰
    分局內新派出所受理各類案件紀錄表(109偵2561卷第45頁)
    、臺中市政府警察局車輛協尋電腦輸入單(109偵2561卷第47
    頁)等在卷可資佐證，被告自白核與事實相符，可以採信，
    本案事證明確，被告犯行堪予認定，應依法論科。
二、論罪科刑：
　㈠按行為後法律有變更者，適用行為時之法律；但行為後之法
    律有利於行為人者，適用最有利於行為人之法律，刑法第2
    條第1項定有明文。查被告行為後，刑法第335條第1項業於1
    08年12月25日修正公布，同年月27日生效，修正前罰金刑部
    分之法定刑為「或科或併科1千元以下罰金」，並依刑法施
    行法第1條之1第2項前段規定「就其所定數額提高為30倍」
    計算，修正為「或科或併科3萬元以下罰金」，而本案被告
    行為時雖係於修正前之108年8月16日，惟經綜合新舊法比較
    之結果，此次修正僅係將上開條文之罰金數額調整後予以明
    定，非屬法律變更，自無須為新舊法之比較，合先敘明。　
  ㈡核被告林聖偉所為，係犯刑法第335條第1項侵占罪。
  ㈢爰以行為人之責任為基礎，審酌被告將其向告訴代理人借用
    之系爭機車侵占入己，罔顧告訴代理人之善意，且造成被害
    人之不便，被告所為應予非難，及斟酌被告尚未與被害人達
    成和解，賠償被害人所受損害，暨其犯後終能於審理時坦承
    犯行，尚有悔意，及其學歷為國中肄業、之前從事水泥工、
    家庭經濟狀況普通（見本院卷第260頁）等一切情狀，量處
    如主文所示之刑，並諭知易科罰金之折算標準。
三、沒收部分：按犯罪所得屬於犯罪行為人者，沒收之，於全部
    或一部不能沒收或不宜執行沒收時，追徵其價額；犯罪所得
    已實際合法發還被害人者，不予宣告沒收或追徵，刑法第38
    條之1第1項前段、第3項、第5項分別定有明文。查本件被告
    林聖偉所侵占之系爭機車1輛，經警員於109年1、2月間尋獲
    ，並通知告訴代理人林宗禧領回等情，業據林宗禧於審理時
    到院證述無誤（本院卷第255頁），依刑法第38條之1第5 項
    規定，自毋庸宣告沒收或追徵，附此敘明。
據上論斷，應依刑事訴訟法第299條第1項前段，刑法第335條第1
項、第41條第1項前段，刑法施行法第1條之1，判決如主文。
本案經檢察官張時嘉提起公訴，檢察官陳君瑜到庭執行職務。
中    華    民    國   111    年    4     月    19    日
                  刑事第二庭  審判長法  官  陳淑芳
                                    法  官  王振佑
                                    法  官  黃光進
上正本證明與原本無異。
如不服本判決應於收受送達後20日內向本院提出上訴書狀，並應
敘述具體理由；其未敘述上訴理由者，應於上訴期間屆滿後20日
內向本院補提理由書（均須按他造當事人之人數附繕本）「切勿
逕送上級法院」。告訴人或被害人如對於本判決不服者，應具備
理由請求檢察官上訴，其上訴期間之計算係以檢察官收受判決正
本之日期為準。
                                    書記官  李噯靜
中    華    民    國   111    年    4     月   19    日 
   
附錄論罪科刑法條
刑法第335條
意圖為自己或第三人不法之所有，而侵占自己持有他人之物者，
處 5 年以下有期徒刑、拘役或科或併科 3 萬元以下罰金。
前項之未遂犯罰之。